臺灣南投地方法院民事裁定  
111年度監宣字第123號
聲  請  人  蔡添枝  

相  對  人  蔡慶通  



關  係  人  蔡東霖  
            蔡秀雀  

            蔡清海  

            蔡蒼龍  

上列聲請人聲請監護宣告事件，本院裁定如下：
    主  文
一、宣告蔡慶通（男，民國○○年○月○日生，身分證統一編號：Ｚ○
    ○○○○○○○○號）為受監護宣告之人。
二、選定蔡添枝（男，民國○○○年○月○日生，身分證統一編號：Ｚ
    ○○○○○○○○○號）為受監護宣告之人蔡慶通之監護人。
三、指定蔡東霖（男，民國○○○年○月○○○日生，身分證統一編號
    ：Ｚ○○○○○○○○○號）為會同開具受監護宣告之人蔡慶通財產清
    冊之人。
四、聲請程序費用由受監護宣告之人蔡慶通負擔。
    理  由
一、聲請意旨略以：聲請人係相對人之子，相對人因失智、行動
    不便，致不能為意思表示或受意思表示，或不能辨識其意思
    表示之效果，爰依民法第14條第1項、第1110條、第1111條
    、家事事件法第164條規定，請求裁定相對人為受監護宣告
    之人，選定聲請人為相對人之監護人，指定關係人即相對人
    之子蔡東霖為會同開具財產清冊之人等語。
二、對於因精神障礙或其他心智缺陷，致不能為意思表示或受意
    思表示，或不能辨識其意思表示之效果者，法院得因本人、
    配偶、四親等內之親屬、最近一年有同居事實之其他親屬、
    檢察官、主管機關或社會福利機構之聲請，為監護之宣告，
    民法第14條第1項定有明文。又受監護宣告之人應置監護人
    。法院為監護之宣告時，應依職權就配偶、四親等內之親屬
    、最近一年有同居事實之其他親屬、主管機關、社會福利機
    構或其他適當之人選定一人或數人為監護人，並同時指定會
    同開具財產清冊之人。法院為前項選定及指定前，得命主管
    機關或社會福利機構進行訪視，提出調查報告及建議。監護
    之聲請人或利害關係人亦得提出相關資料或證據，供法院斟
    酌。法院選定監護人時，應依受監護宣告之人之最佳利益，
    優先考量受監護宣告之人之意見，審酌一切情狀，並注意下
    列事項：㈠受監護宣告之人之身心狀態與生活及財產狀況。㈡
    受監護宣告之人與其配偶、子女或其他共同生活之人間之情
    感狀況。㈢監護人之職業、經歷、意見及其與受監護宣告之
    人之利害關係。㈣法人為監護人時，其事業之種類與內容，
    法人及其代表人與受監護宣告之人之利害關係。同法第1110
    條、第1111條、第1111條之1亦分別定有明文。
三、經查，聲請人主張之上開事實，業據其提出親屬系統表、戶
    籍謄本、相對人之身心障礙證明、戶役政資訊網站查詢-親
    等關聯、個人戶籍資料、竹山秀傳醫療社團法人竹山秀傳醫
    院診斷證明書為佐，由上開診斷證明書及身心障礙證明，可
    知相對人日常生活已需他人24小時照顧，且障礙等級已達重
    度，核屬家事事件法第167條第1項但書規定無訊問之必要之
    情形，爰由鑑定人就應受監護宣告之人之精神或心智狀況予
    以鑑定。而竹山秀傳醫療社團法人竹山秀傳醫院劉彥良醫師
    鑑定結果為：「蔡慶通先生，意識較嗜睡。蔡先生會注視人
    ，但對他人的口語提問或肢體語言，幾乎沒有回應。據照顧
    的服務員所述，蔡先生精神狀況好的時候偶爾會回應提問，
    但大多的狀況是無法與人對話，終日嗜睡，專注力不好。在
    整個面談過程中，蔡先生沒有發出任何有意義的語詞。雖偶
    爾以點頭回應，但似乎也非針對提問而做出反應。請蔡先生
    眼睛往右或往左、或閉眼、或伸舌頭、或手指動一動，蔡先
    生完全不配合。此外四肢僵硬，臉部表情少變化，肢體移動
    非常緩慢，應有巴金森病態。蔡先生在今年3月精神較好時
    曾接受簡易智能測試，分數為7分（滿分30分，最差0分），
    臨床失智量表當時為2分，若以未受過任何教育的人來說，
    失智程度為中度接近重度。6月13日接受腦波檢查無明顯慢
    波或癲癇波...綜合以上陳述，蔡慶通先生過去之生活史、
    疾病史及相關檢查。本院認為其為失智症併巴金森病態之患
    者。目前失智的程度為中度接近重度，無法與人語言溝通或
    遵循他人指示、生活須完全仰賴他人24小時協助，認知思考
    功能嚴重退化，對外界事務的知覺理會及判斷能力幾乎完全
    喪失。故符合不能為意思表示或受意思表示，或不能辨識其
    意思表示的效果者」等語，此有該院111年6月16日111竹秀
    管字第1110561號函附鑑定報告書在卷為憑，堪認相對人因
    精神障礙或其他心智缺陷，致不能為意思表示或受意思表示
    ，亦不能辨識其意思表示之效果。從而，本件聲請為有理由
    ，應予准許，爰宣告相對人為受監護宣告之人。
四、本件相對人既經監護宣告，參照前揭規定，自應為其選定監
    護人及指定會同開具財產清冊之人。關於選定監護人部分，
    查聲請人為相對人長子，具擔任相對人監護人之意願，相對
    人之子女蔡東霖、蔡秀雀均同意由聲請人為監護人；另就指
    定會同開具財產清冊之人部分，聲請人請求指定相對人之四
    子蔡東霖為會同開具財產清冊之人，已獲蔡東霖同意，蔡秀
    雀亦同意由蔡東霖為會同開具財產清冊之人等情，有同意書
    3紙在卷為憑。本院審酌相對人次子蔡清海遷出國外多年，
    有入出境查詢結果瀏覽、戶籍謄本、外交部領事事務局111
    年7月5日領一字第1115315704號函附護照申請書在卷可參，
    至其三子蔡蒼龍經本院合法通知迄今未表示意見，是由蔡清
    海、蔡蒼龍擔任相對人之監護人或會同開具財產清冊之人，
    應不適宜；而相對人配偶已歿，其醫療養護相關事宜均由聲
    請人協助處理，且聲請人、蔡東霖均為相對人之子，與相對
    人誼屬至親，由其等分別擔任相對人之監護人、會同開具財
    產清冊之人，應符合相對人之最佳利益，爰裁定如主文第2
    、3項所示。
五、依民法第1113條準用同法第1099條、第1099條之1之規定，
    於監護開始時，監護人即聲請人蔡添枝對於受監護宣告之人
    蔡慶通之財產，應會同蔡東霖於2個月內開具財產清冊，並
    陳報法院，於開具完成並陳報法院前，監護人對於受監護宣
    告之人之財產，僅得為管理上必要之行為，併此敘明。
六、依家事事件法第164條第2項，裁定如主文。
中　　華　　民　　國　　111 　年　　8 　　月　　19　　日
                   家事法庭     法  官  丁婉容  
以上為正本係照原本作成。　　　　　　　　　 
如對本裁定抗告，須於裁定送達後10日之不變期間內，向本院提
出抗告狀（須附繕本）。 
中　　華　　民　　國　　111 　年　　8 　　月　　19　　日
                                書記官  詹書瑋